【裁判字號】    97,台上,4000
【裁判日期】    970821
【裁判案由】    違反毒品危害防制條例
【裁判全文】
最高法院刑事判決            九十七年度台上字第四０００號
上  訴  人  甲○○
                    （
選任辯護人  葉鞠萱律師
上  訴  人  乙○○
選任辯護人  李淵聯律師
上列上訴人等因違反毒品危害防制條例案件，不服台灣高等法院
中華民國九十七年六月三日第二審判決（九十七年度上訴字第七
三八號，起訴案號：台灣基隆地方法院檢察署九十六年度偵字第
九四七、九四八、二七四二號），提起上訴，本院判決如下：
    主  文
原判決撤銷，發回台灣高等法院。
    理  由
本件原判決認定上訴人甲○○、乙○○有其事實欄所載販賣第一
級毒品海洛因之犯行，因而撤銷第一審關於其二人販賣第一級毒
品部分之判決，改判均論以共同販賣第一級毒品（乙○○累犯）
罪；量處乙○○有期徒刑貳拾年；甲○○有期徒刑拾伍年貳月；
併均諭知相關之從刑；固非無見。
惟查：(一)、毒品危害防制條例所規定之販賣毒品罪，以行為人有
營利之目的意思，而販入或賣出毒品或二者兼而有之之犯行者為
其構成要件。故行為人有無此項犯罪（營利意思）之目的條件，
自應於判決內為詳實之記載，然後敘明其憑以認定之證據，始稱
適法。原判決並未記載上訴人二人如其事實欄所載販賣海洛因一
包與游惠美之犯行，是否基於營利之意圖而為，其認定販賣第一
級毒品之構成要件事實有欠明瞭，自不足為適用法律論以販賣第
一級毒品罪刑之依據，已有未合；復未說明經由何項調查及有何
證據，堪認原判決事實欄所載販賣海洛因一包與游惠美之犯行，
確係基於營利之意圖，亦嫌理由欠備。(二)、毒品危害防制條例第
十九條規定，犯販賣毒品罪者，其供犯罪所用之物，應予沒收。
惟仍須以該物屬於犯罪行為人者為限，始得沒收之。乙○○始終
否認扣案門號 0000000000電話機一台（含SIM卡）係其所有，而
交給甲○○使用。依卷附遠傳電信股份有限公司（下稱遠傳公司
）傳真之0000000000號行動電話相關資料記載，該門號經客戶林
秀瑩於西元二００五年（民國九十四年）十一月七日啟用，於西
元二００六年八月十二日停機，至二００七年十月二十三日再由
客戶吳錦堂啟用（見原審卷第九二、九三頁）。如果無訛，該門
號行動電話於林秀瑩停機後，有無移至其他電信公司使用？若否
，停機後該門號是否仍可以其他方式（如以預付卡方式）使用，
尚非無疑。原審未向遠傳公司調查釐清，遽以該行動電話（手機
）於九十六年一月二十一日間可能係以預付卡方式使用電話，無
從查明登記何人名下，認該行動電話手機（含 SIM卡）係乙○○
所有供販賣海洛因所用，而依毒品危害防制條例第十九條規定予
以宣告沒收，尚嫌速斷。又0000000000號行動電話，依卷內資料
，似為乙○○所有供犯罪所用之物，何以不依上開規定宣告沒收
，原判決並未說明其理由，其調查職責猶有未盡，且有理由不備
之違法。甲○○、乙○○上訴意旨分別指摘原判決不當，尚非全
無理由，應認有撤銷原判決發回更審之原因。
據上論結，應依刑事訴訟法第三百九十七條、第四百零一條，判
決如主文。
中    華    民    國  九十七  年    八    月  二十一  日
                      最高法院刑事第九庭
                          審判長法官  洪  文  章
                                法官  王  居  財
                                法官  郭  毓  洲
                                法官  黃  梅  月
                                法官  邱  同  印
      本件正本證明與原本無異
                                      書  記  官
中    華    民    國  九十七  年    八    月  二十六  日
                                                Ａ


司法院資訊處製作；財團法人民間司法改革基金會備份。
